【裁判字號】    98,交聲,241
【裁判日期】    980929
【裁判案由】    聲明異議
【裁判全文】
臺灣屏東地方法院交通事件裁定         98年度交聲字第241號
                                     98年度交聲字第229號
原處分機關  交通部公路總局高雄區監理所屏東監理站
異  議  人  慧豐全球開發有限公司
即受處分人
法定代理人  甲○○
上列受處分人因違反道路交通管理處罰條例案件，對於交通部公
路總局高雄區監理所屏東監理站所為之處分（屏監違字第裁82-N
J0000000、82-NJ0000000），聲明異議，本院裁定如下：
    主  文
原處分均撤銷。
慧豐全球開發有限公司所有車輛之汽車駕駛人，駕車行經有燈光
號誌管制之交岔路口闖紅燈，處罰鍰新臺幣肆仟伍佰元（民國玖
拾捌年月日拾肆時伍拾陸分之違規行為，即屏監違字第裁82
-NJ0000000號裁決書部分）。
慧豐全球開發有限公司所有車輛之汽車駕駛人，駕車行經有燈光
號誌管制之交岔路口闖紅燈，處罰鍰新臺幣仟陸佰元（民國玖
拾捌年月日拾伍時拾肆分之違規行為，即屏監違字第裁82-N
J0000000號裁決書部分）。
    理  由
一、按汽車駕駛人，行經有燈光號誌管制之交岔路口闖紅燈者，
    處新臺幣（下同）1,800 元以上5,400 元以下罰鍰，並記違
    規點數3 點，道路交通管理處罰條例第53條第1 項、第63第
    1 項第3 款分別定有明文。又按汽車駕駛人闖紅燈，當場不
    能或不宜攔截製單舉發者，得逕行舉發，並應記明車輛牌照
    號碼、車型等可資辨明之資料，以汽車所有人為被通知人製
    單舉發，道路交通管理處罰條例第7 條之2 第1 項第1 款、
    第4 項亦有明文。
二、本件異議人即受處分人（下稱異議人）所有之UX-2355 號自
    小客車，先後於民國98年3 月3 日14時56分許及同日15時14
    分許，為他人駕駛各行經高雄縣大寮鄉○○路與文昌路口及
    高雄縣大樹鄉台21線與溪埔路口時，於該路口行車管制號誌
    已轉變為紅燈，表示車輛禁止通行，不得超越停止線或進入
    路口時，猶駕駛上開車輛闖越紅燈、通過停止線、進入路口
    ，因而為路口之交通違規自動採證照相儀器拍攝，經高雄縣
    政府警察局交通警察大隊員警採證，以受處分人有前揭違規
    行為而製單舉發。原處分機關並於98年6 月16日依道路交通
    管理處罰條例第53條第1 項、第63條第1 項第3 款規定，各
    裁處受處分人罰鍰2,700 元、並各記違規點數3 點。
三、異議意旨略以：其對於該公司所有上開車號車輛於前揭時、
    地，有二次闖越紅燈之違規行為並不爭執，但該車於同年月
    2 日上午，即由異議人之代表人甲○○駕駛停置於高雄縣大
    寮鄉前庄村捷運站停車場，迄同年月4 日20時左右，甲○○
    擬前往該停車場駕車時，始發現已經遭竊，該車並於同年月
    7 日11時20分許，為警於高雄市三民區○○○路與鼎山街口
    尋獲，故該車係由竊車之人駕駛違規，非可規責於汽車所有
    人，故舉發機關之舉發顯然有誤，為此請求撤銷原處分云云
    。
四、經查，本件經舉發違規之車牌號碼UX-2355 號自用一般小客
    車，確有於上開時地分別有闖越紅燈之違規事實，有高雄縣
    政府警察局以98年8 月17日高縣警交字第0980036824號函附
    之採證照片可憑，而異議人之代表人甲○○對此部分事實亦
    不爭執，故該車確有前述之闖越紅燈違規事實，應可認定。
    本件所應審究者，即為該二違規事實，應否應由汽車所有人
    負責，亦即該車雖有報案遺失之事實，但可否使法院產生「
    該車係於遭人竊取後始為上述二違規事實」之合理懷疑？經
    查：
（一）本件上開車輛各係於98年3 月3 日14時許及15時許違規之
      事實，有上開舉發照片為憑，並為異議人之代表人甲○○
      所不爭執，自可認定，而該車係於同年月4 日20時許始使
      用人甲○○發現失竊，21時許始由警方受理甲○○之失竊
      報案，亦有高雄縣政府警察局車輛協尋電腦輸入單附卷可
      憑，並經甲○○當庭陳明，故該車之發現失竊及報案時間
      與上述之違規時間相隔一日有餘，縱該車確有失竊情事，
      亦難遽認該車係於失竊後始有上述違規事實。
（二）依異議人之代表人甲○○當庭所述，其係於98年3 月2 日
      上午駕車前往上開捷運站，並搭乘捷運前往高雄市○○路
      捷運站附近上班，因隔日並未再用車，故未前往停車處將
      車開走，嗣於3 月4 日晚間才發現車輛遭竊，並於同年3
      月7 日11時許，為警於高雄市○○○路與鼎山街口尋獲，
      並有高雄市政府警察局三民第二分局民族派出所警員歐陽
      政所制作之職務報告及該所出具之車輛尋獲電腦輸入單可
      憑，而異議人之代表人甲○○亦陳明，該尋獲處距其上班
      處不遠，故是否可能有竊賊先於異議人之代表人即該車之
      原使用人甲○○位於高雄現大寮鄉之住處附近將車竊走，
      再於2 日後將車停放在甲○○位於高雄市○○路之上班處
      所附近，顯有可疑。
（三）異議人之代表人甲○○自陳，上開車輛平時係供其岳母買
      菜使用，其於高雄市○○路之公司另有車輛供用等情，故
      其是否可能不顧慮其岳母買菜之方便，逕將車開走，並停
      放在捷運站數日之久，並因而遭竊，顯有可疑；再甲○○
      於3 月4 日報案時，警員問及有哪些人使用上開車輛一節
      時，係稱「『都』是我在使用」，不僅未提及尚有岳母使
      用，亦與其於本院調查時所稱該車平時都是供其岳母偶而
      買菜時使用等情相違，其陳述顯有矛盾，難以遽採。
（四）上開違規車輛係西元1992年份之國產福特牌1323CC車輛，
      有上開協尋單可憑，迄違規時已出廠16年，價值顯然甚低
      ，而異議人之代表人甲○○亦陳明，該車尋獲並修復後，
      原有意將之出售，但賣不掉等情，故依前述警員歐陽政所
      制作之職務報告雖載明，該車於尋獲時車門鎖及電門均有
      遭破壞現象，但亦難逕認不可能為車主所自為；且車輛遭
      竊並遭破壞，衡情車主無不希望警方盡力搜證、盡速破案
      逮捕竊賊，但上開車輛為警尋獲後，甲○○竟不同意警方
      採證，此經警載明於上開職務報告，顯與常情有違，是該
      車是否果有遭人竊盜，顯有可疑。
五、綜上所述，異議人所有之上開車輛，經人駕駛於上開二時、
    地行經有燈光號誌管制之交岔路口闖紅燈之違規行為，足堪
    認定，且無證據證明該車係於遭竊後，始由未經車主同意使
    用之人駕駛，並違規二度闖越紅燈，故移送機關依道路交通
    管理處罰條例第53條第1 項及違反道路交通管理事件統一裁
    罰基準表之相關內容，就屏監違字第裁82-NJ0000000號裁決
    書，認異議人逾應到案期限（98年5 月22日）30日以內，而
    於98年6 月16日裁處異議人罰鍰3600元部分，尚無違誤；惟
    關於屏監違字第裁82-NJ0000000號裁決書，原舉發通知單所
    載應到案日為98年4 月29日，而裁決日期為98年6 月16日，
    顯已逾應到案日30日以上60日以內，依統一裁罰基準表所載
    ，應裁罰4500元，原處分機關就此部分僅裁罰2700元，自有
    違誤（此均為原處分機關以98年9 月23日高監屏字第098003
    6384號函覆坦承疏失）。另違反道路交通管理處罰條例第53
    條第1 項規定者，原應依同條例第63條第1 項第3 款規定，
    各記違規點數3 點。然所謂「記點」，僅對自然人始有意義
    ，本件異議人係法人，即不得為記點處分，原處分誤於裁決
    書中為記點之處分，即有所不當（原處分機關亦以上開函覆
    ，表示記點之處罰係針對實際駕駛人累計處罰，如對於法人
    違規記點，尚無法累記處罰等情，故可見其對於異議人所為
    之記點處分，確無意義）。原處分既有上開違誤之處，自應
    由本院撤銷原處分，並依道路交通管理處罰條例第53條第1
    項及違反道路交通管理事件統一裁罰基準表之規定，各裁處
    如主文第二項所示，以資適法。
六、據上論斷，應依道路交通管理處罰條例第87條第2 項、第53
    第一項，道路交通案件處理辦法第20條前段，裁定如主文。
中    華    民    國    98    年    9     月    29    日
                  交通法庭    法  官  莊鎮遠
如不服本裁定應於收受送達後五日內向本院提出抗告書狀敘述抗
告之理由抗告於台灣高等法院高雄分院。
中    華    民    國    98    年    9     月    29    日
                              書記官  林鴻仁


司法院資訊處製作；財團法人民間司法改革基金會備份。
